# 《企业会计准则解释第 3 号》

提问人：frankwf 时间：2013-10-25 11:44:01
难道财政部的解释就可以自己打自己嘴巴了吗？可以随意根据意愿去解释会计准则？ 财政部会计司刘玉廷司长在 2009 年 5 月 15 日就第 3 号解释的征求意见稿答记者问时一语破的：“高危行业企业提取的安全生产费，依据《企业会计准则——基本准则》和国际准则概念框架，均不具有负债性质，应当列入所有者权益；同时结合我国实际情况，要防止成本外部化。《征求意见稿》兼顾了上述两方面的要求，对安全生产费的会计处理作了相应调整。”将计提的安全生产费用计入成本费用，防止了成本的外部化；将计提的安全生产费用计入所有者权益下的“专项储备”科目，又解决了安全生产费不符合负债定义的问题，可谓一箭双雕。
对此等解释，我真是哭笑不得！根本上就罔顾基本准则，同时又不符合常理。按规定提取的安全生产费用，就一定一分不差的用完了！在企业本身无发生这方面的费用（或者说没有明细核算这类费用）的情况下，就虚列了一笔成本费用！很显然，提取安全生产费用的时点是确认收入之后，而安全生产的相关费用发生显然在确认收入之前发生的。个人觉得“安全生产费用”本质上就是一项储备准备金，应当与金融企业的一般风险准备金或盈余公积等进行处理。

回答人：chenyiwei
这个问题是老问题了，从解释 3 号当初发布征求意见稿开始就争议不断。 单从会计原理角度讲，这种专项储备的会计处理方法是违反基本会计原理的，并且引起了一系列其他相关的会计处理问题，如专项储备能否确认递延所得税资产问题、权益法核算、合并报表和股改中对专项储备应如何处理等。但在业内长期呼吁之下此问题并无改变，这就说明产生这一问题的原因并不是会计准则制定机构不理解会计原理，而是会计技术层面以外的原因了。